臺灣高等法院刑事判決
110年度上易字第2號
上  訴  人  臺灣臺北地方檢察署檢察官
被      告  王○○  



選任辯護人  陳俊成律師
上列上訴人因被告家暴妨害自由案件，不服臺灣臺北地方法院10
9年度易字第474號，中華民國109年11月25日第一審判決（起訴
案號：臺灣臺北地方檢察署109年度軍偵字第1號），提起上訴，
本院判決如下：
    主  文
上訴駁回。
    理  由
一、公訴意旨略以：王○○與柯○○前為夫妻，已於民國108年8月19
    日經法院調解後登記離婚，為家庭暴力防治法第3條第1款所
    稱之家庭成員關係。二人因故發生爭執，王○○竟基於恐嚇之
    接續犯意，以其0000000000行動電話門號，於附表一所示之
    時間，傳送如附表一所示之文字至柯○○之行動電話，使柯○○
    心生畏懼，致生危害於安全。因認王○○涉犯刑法第305條之
    恐嚇危害安全罪嫌。
二、按犯罪事實應依證據認定之，無證據不得認定犯罪事實；又
    不能證明被告犯罪者，應諭知無罪之判決，刑事訴訟法第15
    4條第2項、第301條第1項分別定有明文。再按事實之認定，
    應憑證據，如未能發現相當證據，或證據不足以證明，自不
    能以推測或擬制之方法，為裁判基礎；且認定不利於被告之
    事實須依積極證據，苟積極證據不足為不利於被告事實之認
    定時，即應為有利於被告之認定；另認定犯罪事實所憑之證
    據，雖不以直接證據為限，間接證據亦包括在內，然無論直
    接證據或間接證據，其為訴訟上之證明，須於通常一般之人
    均不致有所懷疑，而得確信其為真實之程度者，始得據之為
    有罪之認定，倘其證明尚未達到此一程度，而有合理之懷疑
    存在，無從使事實審法院得有罪之確信時，即應由法院為諭
    知被告無罪之判決（最高法院40年台上字第86號、30年上字
    第816號、76年台上字第4986號判例意旨參照）。
三、另按刑法第305條恐嚇罪，所稱以加害生命、身體、自由、
    名譽、財產之事恐嚇他人者，係指以使人生畏怖心為目的，
    而通知將加惡害之旨於被害人而言（最高法院52年度台上字
    第751號判例）；又本罪之成立，須被害人因加害人惡害之
    通知心生畏懼，而有不安全之感覺為要件；若被害人並未因
    之而生畏怖，即不足對其致生安全上之危險，尚難以該罪相
    繩。通知之內容是否合於刑法上恐嚇之內涵，需綜觀被告言
    語通知、行為舉止之全部內容為判斷，不能僅節錄隻字片語
    斷章取義遽為認定。且言語是否屬於「加惡害」之事，須該
    言語及舉動在一般人客觀上均認為係足以使人心生畏怖，始
    足當之。準此，刑法恐嚇罪之成立，行為人須基於使人生畏
    怖心為目的，對於被害人為惡害通知，且致被害人之心理狀
    態陷於危險不安，至於被告之言語及舉止是否屬於惡害通知
    ，尚須審酌其為語言之前因、背景，主客觀全盤情形為斷，
    不得僅由被害人採取片斷，暨僅憑被害人主觀認定是否心生
    畏怖，遽以認定構成恐嚇罪。又被告所使用之文字、言語是
    否屬於「加惡害」之事，須該文字、言語在一般人客觀上均
    認為係足以使人心生畏怖，始足當之，不得僅由告訴人採取
    片段，及告訴人主觀認定是否心生畏怖，即據以認定其是否
    構成恐嚇罪。
四、本件公訴人認被告王○○涉有恐嚇罪嫌，無非係以：被告於警
    詢中之供述、告訴人柯○○於警詢及偵查中之指述、告訴人所
    提出之通訊軟體LINE對話紀錄擷取圖片等，資為論據。訊據
    被告固不否認有以所持之0000000000行動電話，於附表一所
    示之時間，傳送如附表一所示之文字至告訴人之行動電話，
    惟堅詞否認有何恐嚇犯行，辯稱：108年1月間因為告訴人外
    遇，我們婚姻關係正式決裂，但是告訴人一直要住在她申請
    的宿舍裡面，不願意搬走，他跟她同住的期間常常對伊出言
    挑釁，甚至影響她個人名譽，讓她在精神上飽受壓力，告訴
    人在被她抓到外遇時，希望不要把抓到外遇的證據交給國防
    部，留一條後路給他，伊出於自我保護，希望告訴人不要繼
    續弄她，因為告訴人把她的事情散布在媒體，致遭受長官的
    壓力，面對網路上大家的謾罵，她覺得壓力很大，方傳送起
    訴書附表一所示的文字，目的是要把告訴人外遇的證據送交
    國防部，讓國防部去查等語。經查：
  ㈠被告持用0000000000行動電話門號，於附表一所示之時間，
    以通訊軟體LINE，傳送如附表一所示之文字予告訴人之事實
    ，業據被告於警詢、原審及本院審理時自陳不諱（見108年
    度軍他字第11號卷【下稱他卷】第50至51頁，原審第59頁、
    本院卷第100頁），核與證人即告訴人於警詢及偵查中之證
    述相符（見他卷第54頁，109年度軍偵字第1號卷【下稱偵卷
    】第13至14頁），並有被告與告訴人間之通訊軟體LINE對話
    紀錄擷取圖片在卷可稽（見他卷第9至11頁），此部分事實
    ，固堪認定。
  ㈡參以告訴人另於偵查中提出其與被告間於108年6月15日、16
    日、17日之完整對話紀錄，2人前後對話內容詳如附表二所
    示，有告訴人於偵查中提出之通訊軟體LINE對話紀錄擷取圖
    片附卷可參（見偵卷第19至73頁），而被告亦表示該對話確
    實為其與告訴人間之對話（見原審卷第56至57頁），併佐以
    被告於原審審理時供稱：當時因為告訴人外遇，我找徵信社
    蒐證，告訴人也用同樣的方法找徵信社蒐證等情（見原審第
    59至60頁），顯見被告與告訴人因各自懷疑對方有婚外情而
    互有嫌隙，並因此在通訊軟體LINE上發生爭執乙情，亦堪認
    定。
  ㈢
　⒈然查，觀諸如附表二編號1、2所示內容，被告之所以傳送「
    大不了同歸於盡」、「我這條命跟你拼」、「我這條命跟你
    配」等內容，依前後文語意觀之，係因告訴人向被告提出和
    解條件，然為被告所拒絕，被告認為其大不了也向國防部檢
    舉告訴人疑似婚外情乙事，雙方一起接受國防部調查、處分
    ，因此才會傳送上開內容，此亦由被告傳送「所有證據都拿
    出來好了」、「看誰比較難看」、「我自己會跟長官、家人
    報告，之後我們國防部見…」等內容可徵上情無訛。
　⒉又參以如附表二編號3所示內容，被告固傳送「大家就一起死
    吧」等內容之訊息予告訴人，然被告前亦向告訴人傳送「大
    家都曝光了」、「太好了」、「我沒有顧忌了」、「局長在
    查了」等內容，可徵被告係認為其疑似有婚外情乙事因告訴
    人從中作梗而曝光，且經上級長官調查中，而互核以雙方如
    附表二編號1、2所示內容，就雙方間對話整體脈絡觀察，被
    告傳送「大家就一起死吧」等內容予告訴人，究其語意應係
    指其也要向國防部檢舉告訴人疑似婚外情之事，並讓告訴人
    一同接受調查及處分。
　⒊是綜合上開事證，被告固傳送上開「大不了同歸於盡」、「
    我這條命跟你拼」、「我這條命跟你配」、「大家就一起死
    吧」等內容予告訴人，字眼雖屬強烈，然觀其前後語句、文
    意，其本意並非欲加害告訴人生命、身體法益，而係指欲將
    告訴人疑似婚外情之事向國防部檢舉，然此一行為本身尚難
    認屬不法惡害之通知。是以，被告傳送上開訊息既非對告訴
    人為惡害之通知，且訊息內容亦未具體敘及任何加害告訴人
    生命、身體之事，在斯時被告與告訴人存有嚴重爭執之狀態
    下，被告傳送含上開情緒性言語之訊息，其遣詞用字縱有未
    當，仍難認其具有恐嚇之意。是被告辯稱：我並無恐嚇之意
    思等語，並非無稽。
  ㈣告訴人於偵、審時固均稱：伊收到這些恐嚇的話會覺得很害
    怕，因為被告被伊抓姦隔天，他的事情有上新聞，伊當時帶
    女兒在外面，被告就打電話給女兒，跟她說要好好聽話、媽
    媽以後如果不在妳要好好照顧自己，意思就是她要去死，所
    以她才會講要同歸於盡，伊就認為她是想要跟伊一起去死等
    節，然細觀上開對話紀錄，告訴人於被告傳送上開內容之訊
    息後，仍持續與被告在通訊軟體LINE上言詞一來一往，告訴
    人不時反唇相譏，毫無示弱之意，甚至於同年月21日告訴人
    還刻意主動傳送疑似被告婚外情對象之照片予被告，並表示
    「以後交往對像（按應為「象」）要慎選」，經被告回以「
    所以、代表什麼」，告訴人則回「沒事 跟妳講一下而已」
    ，告訴人此舉明顯帶有挑釁，且語帶揶揄、嘲諷，亦有上開
    對話紀錄存卷可查（見偵卷第19至73頁），實難認告訴人有
    因被告於上開時間傳送前開內容之訊息，而感到心生畏懼之
    情。
  ㈤再者，衡情若告訴人有因被告前揭訊息內容而心生畏怖，理
    應無與加害之被告為任何聯絡之必要，以免激怒被告，然觀
    諸被告提出其與告訴人間於109年1月21日之簡訊，被告傳送
    「你不想看到我是因為你心虛，因為看到我就會想起你對我
    做的事」等內容予告訴人，告訴人則回「妳錯了，我是看到
    妳就很賭爛」、「妳要繼續耗沒關係，我陪妳，妳以後要過
    什麼樣的生活妳自己決定」等內容，有上開簡訊內容擷取照
    片存卷可查（見原審卷第79至81頁），顯見告訴人仍與被告
    有所聯繫，且審諸上開簡訊內容，告訴人於言詞中仍對被告
    措辭強硬而不假辭色，由此徵之，實難認以告訴人因收受被
    告傳送訊息後，有生心理狀態陷於危險不安之恐懼情緒，至
    為灼然。
五、綜上所述，本件公訴人所舉各項證據方法，既不足以使本院
    達到確信被告確有公訴人所指上開恐嚇之犯行。此外，復無
    其他積極證據足資證明被告確有公訴人所指之恐嚇犯行，揆
    諸上開說明，自應為被告無罪之諭知。
六、原審經審理結果，認無其他積極證據足資證明被告有公訴人
    所指之上開犯行，而為被告無罪之諭知，尚無不合。檢察官
    上訴意旨略以：㈠被告自承確有傳送附表一所示之文字，其
    內容亦確屬恐嚇他人之內容，原審認屬二人爭執下，被告一
    時情緒性之言語，並無意恐嚇，顯將犯罪之故意及動機混為
    一談。㈡告訴人已一再指稱確有害怕感覺，至於被告傳送訊
    息後，雖持續與被告在LINE上言詞一來一往，講過一些措詞
    強硬話語，並不足以推定告訴人當下心理不會產生害怕，事
    後告訴人反唇相譏或主動挑釁，或為安撫被告，或為壓制被
    告恐嚇氣焰，無足以證明告訴人無心生畏懼之情。況被告亦
    曾於108年2月間手持菜刀恐嚇告訴人，因告訴人感到害怕，
    事後亦向法院聲請核發保護令等情，原審未參酌上情，遽為
    被告無罪判決，實有可議。爰請求將原判決撤銷，更為適法
    之判決云云。
七、本院經查：
 ㈠「按證據取捨、其證明力的判斷及事實的認定，俱屬事實審法
    院自由判斷裁量的職權，此項自由判斷職權的行使，倘不違
    背客觀存在的經驗法則及論理法則，即無違法可指，觀諸刑
    事訴訟法第155條第1項規定意旨甚明」、「原判決既綜合調
    查所得各項直接、間接證據而為合理推論，自形式上觀察，
    即未違背客觀存在的經驗法則、論理法則，自無不合」（最
    高法院107年台上字第3364號判決）。又依上述，刑法第305
    條恐嚇罪成立，須被害人因加害人惡害之通知心生畏懼，而
    有不安全之感覺為要件；若被害人並未因之而生畏怖，即不
    足對其致生安全上危險，尚難以該罪相繩。通知內容是否合
    於刑法上恐嚇之內涵，需綜觀被告言語通知、行為舉止全部
    內容為判斷，不能僅節錄隻字片語斷章取義遽為認定。
  ㈡原判決業已詳述，告訴人與被告本為夫妻，因婚變產生爭執
    ，致被告有為附表一文字傳送之衝突，惟依前後文語意觀之
    ，係因告訴人向被告提出和解條件，然為被告所拒絕，被告
    認為其大不了也向國防部檢舉告訴人疑似婚外情乙事，雙方
    一起接受國防部調查、處分，方會傳送上開內容，另參酌 
    被告傳送予告訴人之附表二之內容，益徵被告係認為其疑似
    有婚外情乙事因告訴人從中作梗而曝光，且經上級長官調查
    中，就雙方間對話整體脈絡觀察，被告傳送「大家就一起死
    吧」等等內容予告訴人，究其語意應係指其也要向國防部檢
    舉告訴人疑似婚外情之事，並讓告訴人一同接受調查及處分
    。字眼雖屬強烈，然觀其前後語句、文意，其本意並非欲加
    害告訴人生命、身體法益，而係指欲將告訴人疑似婚外情之
    事向國防部檢舉，然此一行為本身尚難認屬不法惡害之通知
    。是以，被告傳送上開訊息既非對告訴人為惡害之通知，且
    訊息內容亦未具體敘及任何加害告訴人生命、身體之事，在
    斯時被告與告訴人存有嚴重爭執之狀態下，被告傳送含上開
    情緒性言語之訊息，其遣詞用字縱有未當，難認其具有恐嚇
    之犯意；另論陳告訴人雖歷稱收到這些訊息，伊會覺得很害
    怕等語，惟以告訴人於被告傳送上開內容之訊息後，仍持續
    與被告在通訊軟體LINE上言詞一來一往，告訴人不時反唇相
    譏，毫無示弱之意，甚至於同年月21日告訴人還刻意主動傳
    送疑似被告婚外情對象之照片予被告，並表示「以後交往對
    像（按應為「象」）要慎選」，經被告回以「所以、代表什
    麼」，告訴人則回「沒事 跟妳講一下而已」，告訴人此舉
    明顯帶有挑釁，且語帶揶揄、嘲諷，並有上開對話紀錄存卷
    可查（見偵卷第19至73頁），亦難認告訴人有因被告於上開
    時間傳送前開內容之訊息，而感到心生畏懼之情。並說明衡
    情如告訴人有因被告前揭訊息內容而心生畏怖，理應無與加
    害之被告為任何聯絡之必要，以免激怒被告，然觀諸被告提
    出其與告訴人間於109年1月21日之簡訊，被告傳送「你不想
    看到我是因為你心虛，因為看到我就會想起你對我做的事」
    等內容予告訴人，告訴人則回「妳錯了，我是看到妳就很賭
    爛」、「妳要繼續耗沒關係，我陪妳，妳以後要過什麼樣的
    生活妳自己決定」等內容，顯見告訴人仍與被告有所聯繫，
    且審諸上開簡訊內容，告訴人於言詞中仍對被告措辭強硬而
    不假辭色，由此徵之，實難認以告訴人因收受被告傳送訊息
    後，有生心理狀態陷於危險不安之恐懼情緒，至為灼然，綜
    合認定被告上開言語，並無恐嚇之意，亦未致令告訴人心生
    畏懼之情。核與上述證據法則並無相違，自難遽認原判決之
    認定事實，有何違誤。告訴人於上訴後，雖另陳稱被告曾於
    108年2月27日持菜刀恐嚇，告訴人在恐懼下曾向法院聲請核
    發保護令，以證明告訴人在本案中確有心生畏懼之情等語，
    惟告訴人上揭指陳被告有恐嚇之情事，距本案發生時點同年
    6月15至17日已有數月之久，實難認兩者有何關連，況該案
    亦經臺灣臺北地方檢察署檢察官以罪證不足為不起訴處分確
    定在案，亦有該署109年度偵字第22449號不起訴處分書在卷
    可查(見本院卷第75頁)，不能單憑告訴人片面所陳，採為本
    案認定告訴人確有心生畏懼之情。綜上所述，檢察官上訴意
    旨仍執原審已詳予斟酌之證據，對於原判決已說明事項及屬
    原審採證認事職權之適法行使，逕為相異之評價，復未提出
    其他積極證據證明被告確有妨害自由犯行，尚難說服本院推
    翻原判決，另為不利於被告之認定，從而，本件檢察官之上
    訴，並無理由，應予駁回。
據上論斷，應依刑事訴訟法第368條，判決如主文。
本案經檢察官郭昭吟提起公訴，檢察官陳昱旗到庭執行職務。
中　　華　　民　　國　　110 　年　　3 　　月　　17　　日
                  刑事第十一庭  審判長法　官  周煙平
                                      法　官  連育群
                                      法　官  陳俞伶
以上正本證明與原本無異。
不得上訴。
                                      書記官  吳碧玲
中　　華　　民　　國　　110 　年　　3 　　月　　17　　日
附表一：
編號 時    間 被告所傳送之文字訊息   1 108年6月15日 「大不了同歸於盡」   2 108年6月16日 「我這條命跟你拼了」、「我這條命跟你配」   3 108年6月17日 「大家就一起死吧」 
附表二：
編號 時    間 被告與告訴人間所傳送之訊息內容 備註 1 108年6月15日 告訴人：這件事我不會再拖了，我的想法妳考慮一下 ⒈你撤告、我撤告 ⒉小孩監護權給我 ⒊錢的部分，我目前只想你把欠我的前還我，另外妳問男生要如何賠償我 ⒋我買的車子過戶給自己 以上，妳考慮一下回覆我，如果還是已讀不回，我就照我的方式走 被  告：我現在想一想我沒有做錯什麼 被  告：為什麼要答應你的條件 告訴人：好 那我知道了 被  告：大不了同歸於盡 被  告：如果你覺得這樣比較好 被  告：所有證據 被  告：都拿出來好了 被  告：看誰比較難看 被  告：我發現我忍耐你 被  告：傷害了我周圍朋友家人 被  告：剩（按應為「甚」）至失去小孩 被  告：我受夠了 被  告：真的…… 被  告：麻煩你這星期三前搬出去我的地方 被  告：在罪證尚未確立前，小孩本來就是由我照顧，你要看在（按應為「再」）回來看 被  告：我會反告你誣告的…你等著瞧 被  告：不要弄我，這幾年我忍你很多了，小孩是我唯一依靠，沒有小孩，我可以什麼都不要… 被  告：你說你有能耐，但也請你不要小看我的 告訴人：我不懂，妳為何這麼大的反應，或許第2點妳無法接受，但3、4都是天經地義 被  告：因為我根本沒有做錯事情，家裡的事情你有關心過嗎？小孩子的事你有關心過嗎？我一個人要面對你，面對搬家、上班、小孩，你有關心過嗎？家裡什麼都不幫忙弄，對我提離婚訴訟，還一直回來，我要多清你的垃圾，真的很煩你知道嗎？你的能耐就是請徵信社麻！你什麼都不幫我就只會傷害我，我房子讓你住，你請徵信社跟我，你真的很卑鄙，我跟他什麼都沒有，拍到照片能代表什麼嗎？我進去房間一定要發生關（係）嗎？我又不是你，怕被別人的兒子看到跟阿公說…我不能等其他朋友來嗎？我不能做別的事嗎？ 被  告：我真的受夠了 被  告：你這樣弄我，你只是要拿來威脅我而已 被  告：我說了 被  告：你的比我更嚴重 被  告：不是反應大不大的問題 被  告：我看清楚你了 告訴人：我這裡至少有10次妳跟他開房間住宿，妳以為只有這次？ 被  告：你以為我是白癡嗎？我當然知道，所以呢？你又知道後面沒有人來，沒有人已經在裡面了嗎 被  告：那你們怎麼不跟上來，來抓阿 被  告：不是有徵信社 告訴人：我不跟妳爭辯 沒意義 被  告：我告訴你…我沒有跟他開房間，話給我講好 被  告：我又不是你那麼淫亂又沒責任 告訴人：妳說沒有就沒有 告訴人：我何必跟妳爭論 被  告：我會去提告的 告訴人：喔 被  告：你要賠償，我也會跟你要賠償 被  告：不是什麼事都是柯○○說了就算的 被  告：我真的是養虎為患 告訴人：第一次看到做錯事還這麼囂張的 被  告：我沒有做錯事 被  告：做錯事的事你 被  告：請你搞清楚 見偵卷第19至24頁 2 108年6月16日 （承上） 被  告：是你先對不起我，現在又弄我，我這條命跟你拼了，絕對幹到底…… 被  告：我自己會跟長官、家人報告，之後我們國防部見… 被  告：我這條命跟你配 被  告：你說我把你弄的很慘，我告訴你那不是我弄的，但這次我決定豁出去了……對你仁慈就是對自己殘忍……我會一直記在心上 被  告：日記本你說不是你的，我會請律師發文到汽基廠核對你的筆跡，你的所有對話紀錄，母湯行程我並沒有無故取得… 被  告：你有照片，我也有照片 被  告：我好像還有音檔 被  告：請你以後來我的住所不要吹口哨，做錯事還有臉阿… 被  告：我也忍你很久了……對你太好養虎為患 被  告：心虛嗎？ 被  告：幹嘛退我群 被  告：對號入座 被  告：Tina嗎 被  告：還是誰 被  告：一直叫你老公 被  告：噁心 被  告：請你接電話 被  告：我要找我女兒 告訴人：我還是那句話，一切都還來得及，大家各退一步，好聚好散，再鬧下去傷害的是小孩、家人、部隊，我也沒說要跟妳要錢，不要在那麼強硬了，事情到這裡結束，各自過新的生活不是很好嗎？ 被  告：各退一步是怎樣退，請你說明清楚 告訴人：⒈你撤告、我撤告。         ⒉小孩監護權給我，或是共同監護由我主要照顧，如果妳都不要，那就讓法官去判。         ⒊錢的部分，我目前只想妳把欠我的錢還我。         ⒋我買的車子過戶給我自己 告訴人：我完全沒有為難你，因為我真的累了，也為了小孩子好，讓他過穩定的生活 被  告：監護權給我 告訴人：那就讓法官去判監護權吧 告訴人：這樣最公平 見偵卷第24至27頁 3 108年6月17日 （前略） 告訴人：妳跟他是在政院還是政綜處認識的阿？ 被  告：你到底想怎樣 告訴人：問你阿…怎麼會問我 告訴人：一直拖拖拉拉的 告訴人：妳看看妳當初開的條件，跟我的條件，我完全沒有為難妳，只希望事情趕快落幕 被  告：大家都曝光了 被  告：太好了 被  告：我沒有顧忌了 告訴人：什麼曝光？ 被  告：局長在查了 被  告：大家就一起死吧 告訴人：真的不是我 告訴人：我沒有弄你 被  告：無所謂了 告訴人：我還在幫你講話 告訴人：我真的沒有弄妳 告訴人：新聞真的是妳朋友跳樓引發的 被  告：當全世界都跟我說是老公弄的 被  告：有人傳照片給我，就說在拍的人是大愛的誰 告訴人：不懂妳的意思 告訴人：沒那麼厲害還可以找媒體 告訴人：我就說了 新聞是妳朋友跳樓引發的 告訴人：妳到現在還要怪我 告訴人：妳怎麼不去怪男生為何要跳樓 （下略） 見偵卷第37至39頁